【裁判字號】    92,上訴,1445
【裁判日期】    921203
【裁判案由】    違反槍砲彈藥刀械管制條例
【裁判全文】
臺灣高等法院臺中分院刑事判決                  九十二年度上訴字第一四四五號
    上  訴  人
    即  被  告  乙○○
    選任辯護人  賴利水
右上訴人因違反槍砲彈藥刀械管制條例案件，不服臺灣臺中地方法院九十一年度訴字
第一一六四號中華民國九十二年六月二十五日第一審判決（起訴案號：臺灣臺中地方
法院檢察署九十一年度偵字第三二一二號），提起上訴，本院判決如左：
      主  文
上訴駁回。
      事  實
一、乙○○於民國（下同）九十年年底某日，在南投縣草屯鎮某處模型店，購入一枝
    銀色仿SMITH＆WESSON 廠轉輪手槍製造之塑膠玩具手槍後，將該玩具手槍原配備
    之橘色塑膠製轉輪卸下，更換一貫通彈倉之玩具轉輪槍金屬轉輪，而搭配成一枝
    具有殺傷力之改造玩具手槍。其明知該枝改造玩具手槍屬槍砲彈藥刀械管制條例
    所列管之物，仍未經許可持有之。嗣於九十一年二月九日十六時許，經警在乙○
    ○位於臺中縣霧峰鄉○○村○○路四八○號住處搜索查獲，並扣得上開改造玩具
    手槍一枝，及不具傷殺力之黑色玩具左輪手槍槍身一枝、改造三八子彈四顆、改
    造左輪子彈二顆、槍枝零件一小盒、鐵彈珠一盒、改造工具一批。
二、案經臺中縣警察局霧峰分局報告臺灣臺中地方法院檢察署檢察官偵查起訴。
      理  由
一、訊據上訴人即被告乙○○（下稱被告）固坦承於右揭時地經警搜索查獲其所有之
    上開銀色改造玩具手槍一枝等物之事實，惟矢口否認有非法持有具傷殺力改造玩
    具手槍之犯意，辯稱：伊先於九十年五月間在臺中市○○路某模型店購得一枝黑
    色玩具手槍（附有一個橘色塑膠製轉輪及一個黑色金屬製轉輪），後於九十年年
    底在南投縣草屯鎮向李長忠所營模型店購得一枝銀色玩具手槍（附有一個橘色塑
    膠製轉輪）。嗣黑色玩具手槍被伊二歲的姪兒摔落地面，左輪跟槍管都散落開來
    ，遂將之拆解後放在櫃子裡，另伊購入銀色玩具手槍後，發現該槍所附橘色左輪
    有問題，就跑回去找李長忠處理，李長忠說可能是模型製做不合，就幫伊將左輪
    拆下來，並對伊說日後有適合的左輪再通知伊去更換，伊就將銀色玩具手槍及原
    來所附左輪帶回家，直到被警方查獲為止，伊都未再將銀色玩具手槍裝上左輪，
    是一名警員在本案搜索過程，將黑色金屬轉輪裝上銀色玩具手槍，案發當時伊並
    未曾說「打算把黑色轉輪裝上銀色手槍」，伊是對警員說伊要把橘色轉輪拿回去
    跟老闆換；伊於不同時地購入前開銀色及黑色玩具手槍，碰巧可組成一枝具殺傷
    力之槍枝，惟伊自購入持有迄案發，並不知道扣案槍枝等物具有殺傷力，此由本
    案槍枝零件散處屋內各地，而未組成一枝完整具殺傷力之槍枝即可推知，伊確無
    非法持有管制槍械之犯意云云。經查：(一)、扣案之銀色改造玩具手槍一枝（獲案
    槍枝管制編號：0000000000號）經送內政部警政署刑事警察局（下稱
    刑事警察局）鑑定結果：「認係由仿SMITH＆WESSON廠轉輪手槍製造之塑膠玩具
    手槍，更換貫通彈倉之玩具轉輪槍金屬轉輪而成之改造手槍，槍管為塑膠材質。
    該槍係以撞針打擊底火（藥）引爆子彈內火藥為發射動力，經實際扣壓扳機，可
    帶動擊錘撞針，機械性能良好且擊發功能正常。經實際裝填適用子彈（以玩具槍
    用金屬空彈殼加裝底火、玩具槍用底火片二片（替代火藥）及直徑約六ｍｍ、重
    ○‧八八公克之鋼珠組合而成）試射，測得其發射速度為每秒三五六公尺，計算
    其動能為五六‧三九焦耳，單位面積動能為每平方公分二○一‧三九焦耳。又殺
    傷力之相關數據：美國軍醫總署定義：彈丸撞擊動能達五八呎磅（約為七八‧
    六焦耳），則足以使人喪失戰鬥能力；我國刑事警察局對活豬作射擊測試結果
    ，彈丸單位面積動能達每平方公分二四焦耳，則足以穿入豬隻皮肉層；依日本
    科學警察研究所之研究結果，彈丸單位面積動能達每平方公分二○焦耳，則足以
    穿入人體皮肉層。」等情，有刑事警察局九十一年三月七日刑鑑字第○九一○○
    三九七六五號函在卷可憑（見偵查卷第二十三至二十四頁），被告持有前揭銀色
    玩具手槍經刑事警察局實際試射後，其面積單位動能既已遠逾前揭殺傷力之
    數據，亦即顯然足以穿入人體皮肉層，故應確有殺傷力無訛。至於為警察同時查
    獲之黑色玩具左輪手槍槍身一枝、改造三八子彈四顆、改造左輪子彈二顆、槍枝
    零件一小盒、鐵彈珠一盒，經刑事警察局鑑定不具殺傷力，有該局九十一年四月
    四日刑鑑字第○九一○○五五一四四號槍彈鑑定書在卷可參（見偵查卷第三十一
    至三十六頁）。(二)、證人即獲案警員甲○○於原審結稱：「（本件查獲當時情形
    如何？）我及同事林永裕、葉泰安於九十一年二月九日下午四點多，持搜索票至
    被告住處．．．先在被告的小房間內搜索，但沒有查獲任何非法物品，就轉到客
    廳繼續搜索，我先在酒櫃下方發現一個金屬製黑色轉輪（如偵卷第六十四頁照片
    所示），我同事又在大廳的鞋櫃發現黑色槍身等零件（如偵卷第六十五頁編號二
    照片所示），另外在化妝檯抽屜內發現其餘的扣案物（如偵卷第六十五頁編號一
    、第六十六頁、第六十七頁、第六十八頁照片所示），這些東西是分散在化妝檯
    的幾個抽屜內，但是銀色槍身、彈簧及許多槍枝零件工具都是在抽屜內的一個盒
    子裡面（如偵卷第六十八頁照片所示）發現的。黑色槍身查獲時，整支已經壞掉
    了，所以我們懷疑黑色轉輪被告應該另有他用，否則不會特別將黑色轉輪藏匿在
    酒櫃內一瓶酒的後方（外部無法目視，必須打開酒櫃拉門並挪開酒瓶後，才能發
    現），當時我發現銀色手槍缺轉輪，我就問被告『這銀色手槍的轉輪是哪一個？
    』（因為現場有發現三個轉輪），被告跟我說『我買這枝銀色手槍時，附的是橘
    色轉輪，買的時候銀色手槍槍管前端有噴橘色漆』，我就反問被告『橘色漆怎麼
    不見了？』，被告回答說：『不知道』。我就又問他『你為何將橘色轉輪拔除？
    』，被告又答說『我準備把黑色的金屬轉輪裝上銀色手槍試試看』。我又問『你
    現在裝給我看看』，被告就在我們面前當場將黑色轉輪裝上銀色手槍，結果發現
    吻合，可以使用，所以我們便就將整支手槍扣案。我另外有問他『許多槍枝零件
    誰拆的？』，被告說是他自己用工具拆的」等語明確（見原審卷第八十四至八十
    五頁），足徵被告確實有意將銀色玩具手槍搭配貫通彈倉之黑色金屬轉輪使用。
    (三)、扣案原附黑色金屬轉輪之黑色玩具手槍（僅餘槍身部分），與銀色玩具手槍
    同屬仿SMITH＆WESSON廠轉輪手槍製造之玩具手槍，且規格樣式相同，此有上開
    刑事警察局九十一年四月四日刑鑑字第○九一○○五五一四四號槍彈鑑定書及扣
    案槍枝照片在卷可憑（見偵查卷第三十一至三十六頁），是被告購入該二枝玩具
    手槍時，主觀上當知悉各槍枝所附轉輪具有相容性，再由被告將貫通彈倉之黑色
    金屬轉輪此一組成具殺傷力改造玩具手槍之關鍵性零件，單獨藏匿放置在酒櫃內
    之舉觀之，亦知被告對該金屬轉輪甚為重視且有所用。況且，槍枝本屬可細部拆
    解保存之器械，非法持有管制槍枝者為防查緝，將槍枝拆解化整為零以便藏匿，
    此甚常見；扣案之經鑑定不具殺傷力之黑色玩具手槍，僅餘槍身部分而無槍管，
    該黑色金屬轉輪自非用於組裝半成品槍枝，而係用於與具完整槍身之銀色玩具手
    槍組裝成完整槍枝，自不得以獲案時扣案銀色玩具手槍未裝有黑色金屬轉輪，即
    認被告並無持有具殺傷力改造玩具手槍之犯意。(四)、本件台中縣警察局霧峰分局
    警員固然先向台灣台中地方法院聲請搜索票，「應扣押之物」一欄記載為「違反
    毒品危害防制條例罪嫌之相關贓證物」，經本院調閱台灣台中地方法院九十一年
    聲搜字第三四一號卷可參（見該卷第十三頁；本案偵查卷第八頁附有影本），執
    行搜索之警員係於搜索毒品之際查獲本案槍枝，當時在場者尚被告有之家人在場
    ，並未予以軀離現場，亦經證人即警員甲○○於本院證述甚明（見本院卷第五十
    八、五十九頁），觀諸搜索現場照片，確有員警以外之一名女性在場（見偵查卷
    第六十三、六十六頁），則依刑事訴訟法第一百五十二條規定「實施搜索或扣押
    時，發現另案應扣押之物，亦得扣押之，分別送交該管法院或檢察官。」，警員
    於執行搜索毒品時，在搜索處所查獲屬於違禁物之槍枝，亦得扣押採為證據，至
    於該槍枝係已組裝成或係零散藏放，又組裝成槍枝者為何人，均當非所問，本件
    執行搜索亦無違反刑事訴訟法第一百四十八條「在有人住居或看守之住宅或其他
    處所內行搜索或扣押者，應命住居人、看守人或可為代表之人在場．．．」之規
    定。被告之選任辯護人於本院辯護稱：本案搜索票係以「查緝有關毒品之贓證物
    」為由，則扣案散放玩具手槍零件，應依刑事訴訟法第一百三十一條第三項規定
    處理；被告並未組裝成槍枝，搜索扣押時，並無扣案組裝之槍枝存在，係損壞散
    置之玩具手槍零件；搜索扣押目錄表之「左輪手槍乙枝」，乃承辦刑警加工實施
    組裝之槍枝；本件搜索員警將依法已在場之人，予以遣離，卻從事組裝槍枝，搜
    索程序已違背法定程序，以上，依「毒樹毒果原則」，應屬刑事訴訟法第一百五
    十八條之四「實施刑事訴訟程序之公務員，因違背法定程序取得之證據」，應屬
    於絕對排除原則之無證據能力之證據云云，容有誤會，尚非可採。(五)、綜上所述
    ，被告前開所辯，顯係卸責之詞，不足採信。本案事證明確，被告犯行已堪認定
    。
二、核被告所為，係犯槍砲彈藥刀械管制條例第十一條第四項之未經許可持有其他可
    發射子彈之改造手槍罪。原審依據上述理由，適用槍砲彈藥刀械管制條例第十一
    條第四項，刑法第十一條前段、第四十二條第二項、第三十八條第一項第一款，
    罰金罰鍰提高標準條例第二條，並審酌被告犯罪之動機、目的、持有前開具殺傷
    力改造玩具手槍行為，影響社會治安甚鉅，持有槍枝之質量性能，及犯後砌詞圖
    卸態度不佳等一切情狀，量處被告有期徒刑一年二月、併科罰金新台幣十萬元之
    刑，併就所處罰金刑部分諭知易服勞役之折算標準。又敘明扣案之銀色改造手槍
    一枝（獲案槍枝管制編號：0000000000號）具有殺傷力，屬違禁物，
    依刑法第三十八條第一項第一款之規定予以宣告沒收；其餘扣案物（經鑑定不具
    傷殺力之黑色玩具左輪手槍槍身一枝、改造三八子彈四顆、改造左輪子彈二顆、
    槍枝零件一小盒、鐵彈珠一盒及工具一批）則查無實據具有殺傷力或屬違禁物，
    是不予沒收。經核其認事用法俱無不合，量刑亦稱允適，被告提起上訴猶執陳詞
    否認犯罪，非有理由，應予駁回。
據上論斷，應依刑事訴訟法第三百六十八條，判決如主文。
本案經檢察官吳經綸到庭執行職務。
中      華      民      國    九十二    年     十二     月      三      日
                                    臺灣高等法院臺中分院刑事第七庭
                                          審判長法  官  林  榮  龍
                        法  官  黃  日  隆
                                                法  官  江  錫  麟
右正本證明與原本無異。
如不服本判決應於收受送達後十日內向本院提出上訴書狀，其未敘述上訴之理由者並
得於提起上訴後十日內向本院補提理由書（均須按他造當事人之人數附繕本）。
                                                書記官  陳  振  海
中      華      民      國      九十二   年     十二      月     八     日
附錄本案論罪科刑法條：
槍砲彈藥刀械管制條例第十一條第四項：
  未經許可，持有、寄藏或意圖販賣而陳列第一項所列槍砲者，處一年以上七年以下
  有期徒刑，併科新臺幣七百萬元以下罰金。                                Ｉ


司法院資訊處製作；財團法人民間司法改革基金會備份。
